【裁判字號】    99,交易,116
【裁判日期】    990430
【裁判案由】    過失傷害
【裁判全文】
臺灣嘉義地方法院刑事判決             99年度交易字第116號
公  訴  人  臺灣嘉義地方法院檢察署檢察官
被      告  甲○○
上列被告因過失傷害案件，經檢察官提起公訴（九十九年度調偵
字第一０三號），本院判決如下：
    主  文
甲○○因過失傷害人，處有期徒刑肆月，如易科罰金以新臺幣壹
千元折算壹日。
    事  實
一、甲○○於民國九十八年六月二十九日上午十二時二十分許，
    駕駛牌照號碼Ｃ八－七○五八號自用小客車，沿嘉義縣水上
    鄉○○縣道一六三線公路由嘉義市往嘉義縣水上鄉即由北向
    南方向順向行駛，途經該公路六點六公里處，即嘉義縣水上
    鄉柳鄉村柳子林一百七十九之十三號前之設有行車管制號誌
    之交岔路口時，本應注意汽車行駛至交岔路口，應遵守燈光
    號誌指示前進，遇有圓形紅燈管制號誌時，更不得進入交岔
    路口，且依當時晴天日間自然光線、柏油路面乾燥無缺陷、
    無障礙物視距良好、行車管制號誌運作正常等狀況，並無不
    能注意之情事，竟疏於注意，貿然闖越南北向行車管制號誌
    為圓形紅燈之該交岔路口。適有乙○○騎乘牌照號碼ＣＦ八
    －一九七號重型機車，自嘉義縣水上鄉柳鄉村柳子林一百七
    十九之十三號前，即同一交岔路口之東北側角落暫停，俟該
    交岔路口西向交通管制號誌轉為圓形綠燈，乃起步由東向西
    穿越該交岔路口。甲○○闖紅燈而閃避不及，所駕自用小客
    車之車首左側乃在該交岔路口內撞及乙○○所騎機車之右前
    側車身，自用小客車之駕駛座前擋風玻璃及左後視鏡復撞及
    乙○○之身體，致使乙○○受有右脛骨與腓骨幹閉鎖性骨折
    等傷害。甲○○於本件車禍事故發生後，在有偵查犯罪職權
    之機關或公務員發覺犯人前，即親自報警坦承駕車肇事，自
    首接受裁判。
二、案經乙○○訴由嘉義縣警察局水上分局報告臺灣嘉義地方法
    院檢察署檢察官偵查起訴。
    理  由
一、按刑事訴訟法第一百五十九條第一項規定：「被告以外之人
    於審判外之言詞或書面陳述，除法律有規定者外，不得作為
    證據。」第一百五十九條之五規定：「被告以外之人於審判
    外之陳述，雖不符前四條之規定，而經當事人於審判程序同
    意作為證據，法院審酌該言詞陳述或書面陳述作成時之情況
    ，認為適當者，亦得為證據。當事人、代理人或辯護人於法
    院調查證據時，知有第一百五十九條第一項不得為證據之情
    形，而未於言詞辯論終結前聲明異議者，視為有前項之同意
    。」本件被告甲○○未於言詞辯論終結前對於警詢調查筆錄
    、偵查訊問筆錄、道路交通事故調查報告表、道路交通事故
    現場圖、行車事故鑑定委員會回函、診斷證明書、自首調查
    報告、前案紀錄等傳聞證據之證據能力有所異議。審酌被告
    於本院審理時已坦承犯行，被告於審理時對於證人即告訴人
    乙○○亦有交互詰問之機會，前開傳聞證據多係公務員職務
    上或從事業務之人業務人所製作之紀錄或證明文書，復查無
    顯不可信之情況，予以採納之，無礙被告程序上之彈劾詰問
    權利，認該等傳聞證據合於刑事訴訟法第一百五十九條之五
    等規定，具備證據能力。
二、訊據被告對於事實欄所記載之犯罪事實坦承不諱（本院卷第
    十一頁至第十二頁審判筆錄），核與證人即告訴人指訴之情
    節相符（警卷第五頁至第八頁調查筆錄，偵字偵查卷第六頁
    訊問筆錄、本院卷第十九頁至第二十二頁審判筆錄），復有
    道路交通事故現場圖、道路交通事故調查報告表、事故現場
    暨車輛照片等在卷可佐（警卷第十三至第十八頁，依警方所
    繪現場圖上之座標，嘉義市係往西，）。又告訴人因本件車
    禍受有如事實欄所記載之傷害，另有卷附之嘉義基督教醫院
    九十八年十一月三十日診斷證明書得憑（警卷第十一頁）。
    而證人即告訴人自承目前得不使用輔助器具行走，仍未領有
    身心障礙手冊等語（本院卷第二十一頁至第二十二頁審判筆
    錄），尚乏證據得認所受傷害已臻重傷之程度。
三、按汽車行駛至交岔路口，其行進應遵守燈光號誌，遇圓形紅
    燈號誌，不得進入路口，道路交通安全規則第一百零二條第
    一項第一款、道路交通標誌標線號誌設置規則第二百零六條
    第五款定有明文。查被告於前揭時間、地點駕駛汽車自應注
    意遵守規定，以維道路交通安全，且依當時晴天日間自然光
    線，柏油路面無缺陷，無障礙物視距良好，行車管制號誌正
    常等狀況，有前開道路交通事故調查報告表可考，並無不能
    注意之情事，被告於應注意且能夠注意之情況下，竟疏未注
    意，行經行車管誌號誌業已轉換為圓形紅燈之交岔路口，仍
    貿然進入，因而撞及告訴人，致肇本件車禍，其有過失甚為
    灼然。而告訴人依照號誌指示進入交岔路口，對於被告突如
    其來闖越路口之舉止，猝不及防，就本件車禍之發生尚無過
    失可言。被告或曾辯稱不知當時燈號云云，惟查，被告於審
    理時坦承，其曾於行車事故鑑定委員會鑑定到場陳稱案發之
    際闖紅燈等語（本院卷第十一頁審判筆錄）。證人即告訴人
    於警詢、偵查及審理時均稱，當時係在交岔路口東北側轉角
    之自助餐店包便當，出來後在交岔路口東北側等待穿越交岔
    路口，見被告車行方向燈號已轉換為紅燈，始起步由東往西
    方向前進，突遭被告闖紅燈撞倒等語（警卷第五頁談話紀錄
    表，偵字偵查卷第六頁訊問筆錄，本院卷第十九頁至第二十
    頁審判筆錄），就事故發生過程證述甚詳，且與被告前開陳
    述相合。且依卷附事故現場照片，案發交岔路口之東北側轉
    角確有一家自助餐店，車禍撞擊散落物中亦有便當等物，益
    徵所言非虛。是被告辯稱不知燈號云云，與事實不符，要難
    採信。況且，本件經送臺灣省嘉雲區行車事故鑑定委員會鑑
    定，亦為：「若依據陳君（即被告）到會說明：『我當時是
    闖紅燈』屬實，則：甲○○駕駛自小客車，行經行車管制號
    誌交岔路口，未依號誌指示行駛（闖紅燈）不當，為肇事原
    因；另乙○○駕駛重型機車，無肇事因素。」相同之認定，
    有該會九十九年三月十一日嘉雲鑑九九○一一四字第○九九
    五八○○八九○號函在卷可參（偵字偵查卷第十三頁）。而
    告訴人因本件車禍受有傷害，已如前述，是被告之過失行為
    與告訴人之傷害結果間具有相當因果關係。本件事證明確，
    被告犯行已堪認定。
四、核被告所為，係犯刑法第二百八十四條第一項前段之過失傷
    害罪。被告於本件車禍事故發生後，在有偵查犯罪職權之機
    關或公務員發覺犯人前，即親自報警坦承駕車肇事，有嘉義
    縣警察局道路交通事故肇事人自首情形紀錄表在卷得憑（警
    卷第十二頁），其自首接受裁判，應依刑法第六十二條前段
    規定減輕其刑。爰依被告之陳述（本院卷第二十三頁審判筆
    錄）、告訴人之指訴、診斷證明書、臺灣嘉義地方法院檢察
    署刑案資料查註紀錄表、臺灣高等法院被告前案紀錄等，審
    酌被告犯罪時未受明顯刺激；駕駛汽車闖越紅燈之犯罪手段
    ；已婚，有四名成年子女，未與子女同住，父母親均年約八
    旬，仰賴被告照護，從事紙箱製造之生活狀況；未有前科之
    素行；國中畢業之智識程度；與告訴人素不相識；對本件車
    禍應負完全之過失責任；告訴人因本件車禍住院接受手術治
    療，出院後仍有持續治療之情形，所受痛苦尚非輕微；犯後
    坦承犯行，惟無法與告訴人成立和解賠償損害等犯罪之一切
    情狀，量處如主文所示之刑，並諭知易科罰金之折算標準。
據上論斷，應依刑事訴訟法第二百九十九條第一項前段，刑法第
二百八十四條第一項前段、第六十二條前段、第四十一條第一項
前段，刑法施行法第一條之一第一項、第二項前段，判決如主文
。
本案經檢察官王振名到庭執行職務。
中    華    民    國    99    年    4     月    30    日
                  交通法庭  法  官  張道周
以上正本證明與原本無異。
如不服本判決應於收受判決後10日內向本院提出上訴書狀，並應
敘述具體理由；其未敘述上訴理由者，應於上訴期間屆滿後20日
內向本院補提理由書（均須按他造當事人之人數附繕本）「切勿
逕送上級法院」。告訴人或被害人如對於本判決不服者，應具備
理由請求檢察官上訴，其上訴期間之計算係以檢察官收受判決正
本之日期為準。
中    華    民    國    99    年    4     月    30    日
                            書記官  張菀純
附錄本案論罪之法條全文
刑法第二百八十四條第一項前段
因過失傷害人者，處六月以下有期徒刑、拘役或五百元以下罰金
。

司法院資訊處製作；財團法人民間司法改革基金會備份。
